【裁判字號】    92,重訴,68
【裁判日期】    920410
【裁判案由】    侵權行為損害賠償
【裁判全文】
臺灣板橋地方法院民事判決  九十二年度重訴字第六八號
    原      告  甲○○
    送達代收人  廖德澆律師
    被      告  乙○○
右當事人間侵權行為損害賠償事件，經刑事庭移送前來（九十年重附民字第八八號）
，本院判決如左：
    主    文
被告應給付原告新台幣陸佰肆拾參萬陸仟伍佰陸拾柒元及自民國九十年十一月二十八
日起至清償日止，按年息百分之五計算之利息。
原告其餘之訴駁回。
訴訟費用百分之九十三由被告負擔，餘由原告負擔。
本判決第一項於原告以新台幣貳佰壹拾肆萬元供擔保後，得為假執行。
原告其餘假執行之聲請駁回。
    事    實
甲、原告方面：
  一、聲明：
  １被告應給付原告新台幣（下同）六百九十萬元，及自起訴狀繕本送達翌日起至清
    償日止，按年息百分之五計算之利息。
  ２願供擔保請准予宣告假執行。
  二、陳述：
  １被告自民國八十八年八月起至九月間，明知自己無償債能力，竟意圖為自己不法
    所有之概括犯意，連續在台北縣永和市○○路原告之姊吳愛香住處，佯稱伊與全
    國加油站有生意往來，正在拓展其油品業務，需龐大資金周轉，透過不知情之吳
    愛香向原告借錢，原告因信賴全國加油站之資力，遂稱既然被告與全國加油站有
    生意往來，請被告將所收之全國加油站簽發之支票交予原告為擔保，以增加償債
    能力，被告即提出全國欣業有限公司之支票，並稱全國欣業有限公司為全國加油
    站之關係企業，當原告詢及全國欣業有限公司之負責人為何亦為乙○○，被告稱
    該乙○○乃同名同姓之人，該人五十幾歲，並非被告本人等語，詐騙原告，使原
    告相信被告為有償債能力之人而將款項借之，被告則陸續交付三個月後到期之全
    國欣業有限公司為發票人之支票十一紙用以清償本息（如附表所示）。詎原告屆
    期提示附表所示之支票，竟均因拒絕往來戶而退票，之後被告避不見面，經原告
    前往被告住所地找尋，發現被告已將房屋出售，不知去向，原告始知受騙。
  ２原告因被告之詐欺犯行，致原告受有如附表所示金額之損害，共有六百九十萬元
    ，爰依民法第一百八十四條之規定，請求被告賠償六百九十萬元及自起訴狀繕本
    送達翌日起至清償日止，按年息百分之五計算之利息。
乙、被告方面：
    被告未於言詞辯論期日到場，僅具狀請求停止訴訟程序，其餘未作聲明或陳述。
    理    由
一、被告受合法通知，未於言詞辯論期日到場，核無民事訴訟法第三百八十六條所列
    各款情形，爰依原告之聲請，由其一造辯論而為判決，合先敘明。
二、原告主張之事實，業據其提出支票及退票理由單為證，並於臺灣板橋地方法院檢
    察署八十九年度偵緝字第一七五四號請求訊問證人吳愛香、黃李碧雲。經查：被
    告於本院九十年易字第三二一九號詐欺案件中自承「每次借貸就是用在付上次借
    款票據到期的款項，所以伊從來沒有資金來源，因為要支付利息差額，所以金額
    就愈補愈高，每個禮拜借貸都是這樣」「因為借來的金額與跟要支付的款項不見
    得相同，所以要四處借貸，且也不是全部都跟告訴人借貸」（見九十年十一月二
    十七日訊問筆錄），可知被告係靠四處借貸週轉，本身並無資金可供償債。次查
    ，原告所主張：被告向原告及證人吳愛香佯稱「伊與全國加油站作生意，生意愈
    做愈好，需要資金以購買油品」等語，原告因信賴全國加油站之資力，遂稱既然
    被告與全國加油站有生意往來，請被告將所收之全國加油站簽發之支票交予原告
    為擔保，以增加償債能力，被告即提出全國欣業有限公司之支票，並稱全國欣業
    有限公司為全國加油站之關係企業，當原告詢及全國欣業有限公司之負責人為何
    亦為乙○○，被告稱該乙○○乃同名同姓之人，該人五十幾歲，並非被告本人等
    語，詐騙原告，使原告相信被告為有償債能力之人而將款項借之等情，業據證人
    吳愛香於臺灣板橋地方法院檢察署八十九年度偵緝字第一七五四號偵查中證述：
    被告說他有投資全國加油站，並帶伊去三峽全國加油站拿票，伊在車上等，被告
    說那乙○○是股東等語（見該卷九十年二月二十三日訊問筆錄），及於本院九十
    年易字第三二一九號訊問時證稱「被告跟伊講他作添加油汽，之前借的有兌現，
    因為之前借的沒有那麼多，後來他帶伊去三峽全國加油站看，告訴伊說他生意愈
    來愈好，（問被告帶你去，你有無下車查看？）沒有，他叫伊先在車上等，伊當
    時是有要下車看，但因他說他油已經送過來了，他只是要跟會計拿票而已，且伊
    又帶著小孩，所以伊就相信他，才未下車」（見九十一年六月十八日訊問筆錄）
    「（問：被告當初跟你借錢，是否拿劉盈蓁、劉芳吟等人的票給你？）有，剛開
    始他就是拿這些人的票給伊，但伊弟弟就告訴他既然你與全國欣業公司交易會收
    到全國欣業的票，拿全國欣業的票就可以了，後來果真拿全國欣業公司的票據，
    發票人是乙○○，伊就問他，怎麼會是同姓名，他才說是同名同姓，但不是他，
    是年紀五十幾歲，我們想同名同姓的人很多，所有就沒有再懷疑（見九十一年七
    月十一日訊問筆錄），被告雖於上開刑事案件訊問時否認有向原告及證人吳愛香
    說過「全國欣業是全國加油站之關係企業，及全國欣業公司之負責人乙○○是與
    伊同名同姓之另一人」，惟查，被告係告知原告其與全國加油站有生意往來，以
    取得原告之信賴，如被告未主動告知「全國欣業是全國加油站之關係企業」，則
    原告既已要求被告提出全國加油站之票為擔保，又豈會同意接受全國欣業公司的
    票？又查被告曾向原告及吳愛香說過「全國欣業公司之負責人乙○○是與伊同名
    同姓之另一人，該人五十幾歲」，此另有證人黃李碧雲證述在卷，而全國欣業有
    限公司是被告於八十七年九月所設立，有公司基本資料附卷可稽，被告刻意隱瞞
    其是全國欣業有限公司負責人之事實，顯然是為虛應原告要求被告提供全國加油
    站之票據增加擔保，又恐原告認出支票上發票人欄有乙○○之印文，查覺全國欣
    業有限公司為被告所設立而拒絕借款，所為欺瞞之詞。又倘被告所言其有投資全
    國加油站或與全國加油站有生意往來為真，被告應可提出資金往來證明以實其說
    ，惟自原告提出詐欺告訴以來，並未見被告提出此部分之證據，是被告所稱其與
    全國加油站有生意往來或投資全國加油站，恐僅是詐騙原告之幌子。末查，被告
    自八十八年九月跳票以後，迄今分文未償，甚至避不見面，最後經通緝到案，亦
    足徵被告並無償債能力及其不法所有之意圖。綜上，原告主張被告故意不法詐欺
    取財之事實，應可採信。
三、按「因故意或過失，不法侵害他人之權利者，負損害賠償責任，故意以背於善良
    風俗之方法，加損害於他人者亦同」，民法第一百八十四條第一項定有明文。本
    件被告所為詐騙行為，自屬故意以背於善良風俗之方法，加損害於他人，原告因
    受被告之詐騙，損失財產上之利益，自得請求被告賠償。經查：原告自承附表所
    示之票面金額，包含三個月利息在內，每月利息一萬元為二百四十元，其利息已
    經先扣起來等語，換算年利率為２８．８％，總計附表所示支票金額為六百九十
    萬元，則原告因被詐騙實際所交付之金額應為六百四十三萬六千五百六十七元（
    0000000除以（1+3/12x28.8%）＝0000000），又原告於交付款項前，已將利息先
    行扣除，等於原告已收到利息，並無利息之損失。原告按照票面金額主張為其受
    騙之金額，顯然有誤。是原告請求被告賠償之金額為六百四十三萬六千五百六十
    七元。則原告請求被告給付六百四十三萬六千五百六十七元及自九十年十一月二
    十八日即起訴狀繕本送達翌日起至清償日止按年息百分之五計算之利息，為有理
    由，應予准許。逾此範圍之請求，為無理由，應予駁回。
四、本件原告勝訴部分，原告陳明願供擔保請准為假執行之宣告，核無不合，爰酌定
    相當之擔保金額准許之。至於原告敗訴部分，其假執行之聲請失所附麗，應併予
    駁回。
五、據上論結，原告之訴為一部有理由，一部無理由，依民事訴訟法第三百八十五條
    第一項前段、第七十九條但書、第三百九十條第二項，判決如主文。
中      華      民      國    九十二    年      四      月      十      日
                                  臺灣板橋地方法院民事第三庭
~B法  官  陳映如
右為正本係照原本作成。
如對本院判決上訴，須於判決送達後廿日內向本院提出上訴狀。
中      華      民      國    九十二    年      四      月      十一    日
~B書記官  高玉彬


司法院資訊處製作；財團法人民間司法改革基金會備份。
